臺北高等行政法院簡易判決　　　　　　　　　　　　　九十一年度簡字第八六四號
　　原　　　告　甲○○
　　被　　　告　台北市稅捐稽徵處
　　代　表　人　乙○○處長）.
　　訴訟代理人　丙○○
右當事人間因地價稅事件，原告不服台北市政府中華民國九十一年八月二十八日府訴
字第○九一一四六六七八○一號訴願決定，提起行政訴訟。本院判決如左：
　　主  文
訴願決定及原處分均撤銷。
訴訟費用由被告負擔。
　　事  實
一、事實概要：
 　 原告於民國（下同）九十年九月十四日向被告所屬萬華分處申請就其八十六年地
    價稅溢繳稅額抵繳八十七年地價稅及更正八十七、八十九年地價稅因行政救濟加
    計之利息，嗣經該分處以九十年九月二十八日北市稽萬華乙字第九○六一五七○
    二○○號書函復知否准抵繳。原告不服，申經復查結果，未獲變更，提起訴願，
    經遭駁回，遂向本院提起行政訴訟。
二、兩造聲明：
　(一)原告聲明求為判決：
    1.訴願決定及原處分均撤銷。
    2.訴訟費用由被告負擔。
　(二)被告聲明求為判決：
    1.准予退還原告溢繳地價稅額之利息二元，原告其餘之訴駁回。
    2.訴訟費用由原告負擔。
三、兩造之陳述：
　(一)原告主張之理由：
    1.八十六年地價稅核課處分，應納稅額新台幣（下同）一三、○三七元，原告依
      法行政救濟，並於八十八年二月十二日繳納六、五一九元，案經台北市政府八
      十九年五月十九日府訴字第八九○二五○七九○一號訴願決定撤銷原處分。
    2.按訴願法第七十七條規定：「訴願事件有左列各款情形之一者，應為不受理之
      決定：．．．六、行政處分已不存在者。七、對已決定或已撤回之訴願事件重
      行提起訴願者。．．．」同法第八十一條規定，訴願有理由者，受理訴願機關
      應以決定撤銷原行政處分。次按「提起訴願，為對於官署處分聲明不服之方法
      。若原處分已不復存在，則訴願之標的即已消失，自無許其提起訴願之餘地。
      」「人民以處分違法請求救濟者，須其處分之效果仍存續中，若原處分已撤銷
      而不復存在，則訴願之標的即已消失，自無許其提起訴願之餘地。」為行政法
      院（現改制為最高行政法院）五十八年度判字第三九七號及六十二年度判字第
      四六七號分別著有判例。原處分經訴願決定撤銷已不存在，依稅捐稽徵法第三
      十八條規定，被告應於接到訴願決定書十日內，退還原告六、五一九元，並自
      繳納日八十八年二月十二日起加計法定利息一併退還。並依稅捐稽徵法第二十
      九條規定抵繳八十七年地價稅款，惟被告拒絕依法行政辦理。
    3.被告於九十年五月二十二日北市稽法乙字第八九○七九三○八○○號重為復查
      決定更正為五、九八七元，顯程序未合。依稅捐稽徵法第三十五條規定，納稅
      義務人對核課稅額不服，應於規定繳納期限次日起三十日內申請復查，又稅捐
      稽徵機關於接到復查申請，應於二個月內作出復查決定，超過法定期限，納稅
      人可逕提起訴願。被告既未依程序將重核稅額發單，自無復查決定程序之適用
      ，原告亦不得於訴願決定日起重行提起訴願，顯非復查程序之適用，訴願決定
      機關駁回原告之訴願，有違訴願法第七十七條、第八十一條及稅捐稽徵法第三
      十五條規定，不符依法行政原則。
    4.被告所稱重核更正，依稅捐稽徵法施行細則第六條規定，受理查對更正之案件
      ，逾原限繳日期答復者，應改訂繳納期限。本件違法行政處分既經撤銷，且繳
      款書並未載有行政救濟加計利息之處分。被告非但不於訴願決定撤銷十日內將
      溢繳稅款六、五一九元加計利息退還。又於九十年五月二十二日重核更正稅額
      為五、九八七元，亦已發生溢繳稅款五三二元，何來行政救濟利息核課三七一
      元，被告自行將溢繳稅款再不法核課行政救濟利息三七一元，實依法無據。
    5.綜上所述，原處分應無理由，請判決如原告訴之聲明云云。
　(二)被告主張之理由：
    1.按稅捐稽徵法第二十九條規定：「納稅義務人應退之稅捐，稅捐稽徵機關應先
      抵繳其積欠。並於扣抵後，應即通知該納稅義務人。」同法第三十八條第二項
      、第三項規定：「經依復查、訴願或行政訴訟程序終結決定或判決，應退還稅
      款者，稅捐稽徵機關應於復查決定，或接到訴願決定書，或行政法院判決書正
      本後十日內退回；並自納稅義務人繳納該項稅款之日起，至填發收入退還書或
      國庫支票之日止，按退稅額依繳納稅款之日郵政儲金匯業局之一年期定期存款
      利率，按日加計利息，一併退還。」「經依復查、訴願或行政訴訟程序終結決
      定或判決，應補繳稅款者，稅捐稽徵機關應於復查決定，或接到訴願決定書，
      或行政法院判決書正本後十日內，填發補繳稅款繳納通知書，通知納稅義務人
      繳納，並自該項補繳稅款原應繳納期間屆滿之次日起，至填發補繳稅款繳納通
      知書之日止，按補繳稅額，依原應繳納稅款期間屆滿之次日起，至填發補繳稅
      款通知書之日止，按補繳稅額，依原應繳納稅款期間屆滿之日郵政儲金匯業局
      之一年期定期存款利率，按日加計利息，一併徵收。」同法施行細則第十二條
      規定：「納稅義務人未繳納稅款而申請復查，稅捐稽徵機關於復查決定通知納
      稅義務人時，應就復查決定之應納稅額，依本法第三十八條第三項後段規定加
      計利息填發繳款書，一併通知納稅義務人繳納。」
    2.原告八十六年地價稅原經被告所屬萬華分處核定為一三、○三七元，原規定繳
      納期限至八十六年十二月十五日，因未合法送達，經該分處改訂繳納期限至八
      十七年一月二十六日重新送達，經原告提起行政救濟後，原告始於八十八年二
      月十二日就其應納稅額繳納半數計六、五一九元；系爭稅款嗣因答辯機關以九
      十年五月二十二日北市稽法乙字第八九○七九三○八○○號重為復查決定更正
      為五、九八七元，致溢繳地價稅額五三二元，該分處乃依稅捐稽徵法第三十八
      條規定加計原告自八十八年二月十二日繳納日起至填發退稅支票日九十年九月
      二十八日止之利息，經以電腦核算後，計算出其利息為七十二元，鈞院審理中
      ，要求被告提出計算式，重以人工計算後，自承原計算應退還原告之稅款所應
      付之利息少算二元，並認諾應再給付原告二元等語。
　　理  由
一、按稅捐稽徵法第二十九條規定：「納稅義務人應退之稅捐，稅捐稽徵機關應先抵
    繳其積欠。並於扣抵後，應即通知該納稅義務人。」第三十八條第二項、第三項
    規定：「經依復查、訴願或行政訴訟程序終結決定或判決，應退還稅款者，稅捐
    稽徵機關應於復查決定，或接到訴願決定書，或行政法院判決書正本後十日內退
    回；並自納稅義務人繳納該項稅款之日起，至填發收入退還書或國庫支票之日止
    ，按退稅額依繳納稅款之日郵政儲金匯業局之一年期定期存款利率，按日加計利
    息，一併退還。」「經依復查、訴願或行政訴訟程序終結決定或判決，應補繳稅
    款者，稅捐稽徵機關應於復查決定，或接到訴願決定書，或行政法院判決書正本
    後十日內，填發補繳稅款繳納通知書，通知納稅義務人繳納，並自該項補繳稅款
    原應繳納期間屆滿之次日起，至填發補繳稅款繳納通知書之日止，按補繳稅額，
    依原應繳納稅款期間屆滿之日郵政儲金匯業局之一年期定期存款利率，按日加計
    利息，一併徵收。」同法施行細則第十二條規定：「納稅義務人未繳納稅款而申
    請復查，稅捐稽徵機關於復查決定通知納稅義務人時，應就復查決定之應納稅額
    ，依本法第三十八條第三項後段規定加計利息填發繳款書，一併通知納稅義務人
    繳納。」
二、本件原告八十六年地價稅原經被告所屬萬華分處核定為一三、○三七元，原規定
    繳納期限至八十六年十二月十五日，因未合法送達經該分處改訂繳納期限至八十
    七年一月二十六日重新送達，經原告提起行政救濟後，原告始於八十八年二月十
    二日就其應納稅額繳納半數計六、五一九元；系爭稅款嗣因被告以九十年五月二
    十二日北市稽法乙字第八九○七九三○八○○號重為復查決定更正為五、九八七
    元，致溢繳地價稅額五三二元。該分處乃依稅捐稽徵法第三十八條第二項規定加
    計訴願人自八十八年二月十二日繳納日起至填發退稅支票日九十年九月二十八日
    止之利息退還原告；再依同法第三十八條第三項規定，該筆稅額限繳期限屆滿之
    日為八十七年一月二十六日，其次日至繳納日八十八年二月十二日止，原告應繳
    稅款所應加計之利息；復依同法第二十九條規定，先扣抵原告所應付之利息後之
    餘額退還原告，於法並無不合，原告主張原處分既已溢繳稅款，即不應核計其遲
    延利息云云，自無可採，惟本件經本院諭知被告應提出其計算利息之計算式，由
    被告重新計算結果，發現原計算應退還原告之利息少算二元，此有被告九十三年
    三月二十九日提出之答辯狀附卷可稽，則原處分此部分之核定，即有可議，訴願
    決定予以維持亦非妥適，均應予以撤銷，且因原告提起本訴僅請求撤銷訴願決定
    及原處分，亦即僅提起撤銷之訴，並未請求本院判命被告退還該稅款，是依法本
    院僅得將原處分撤銷，不得依被告之認諾判命被告應退還原利息計算之差額，合
    併明。
三、綜上所述，本件原處分應予撤銷，被告由機關就重予計算其應退還原告之稅款之
    金額後，另為適法之核定。
據上論結，本件原告之訴為有理由，爰依行政訴訟法第二百三十六條、第一百九十五
條第一項後段、第九十八條第三項前段，判決如主文。
中　　華　　民　　國　　九十三　　　年　　　三　　　　月　　　三十一  　日
                        臺 北 高 等 行 政 法 院   第 七 庭
                                                    法  官　林金本
右為正本係照原本作成。
本件以訴訟事件所涉及之法律見解具有原則性者為限，始得於本判決送達後二十日內
向本院提出上訴狀並表明上訴理由，如已於本判決宣示後送達前提起上訴者，應於判
決送達後二十日內補具上訴理由（均按他造人數附繕本），且經最高行政法院許可後
方得上訴。
中　　華　　民　　國　　九十三　　　年　　　三　　　　月　　　三十一  　日
       　　　　　　　　　　　　　　　　　　　　     書記官　簡信滇
